臺灣高等法院臺中分院刑事裁定　
111年度聲再字第213號

再審聲請人  
即受判決人  房彥均
上列再審聲請人即受判決人因傷害案件，對於本院110年度上訴
字第1692號中華民國110年11月18日第二審確定判決（第三審案
號：最高法院111年度台上字第1037號，第一審案號：臺灣臺中
地方法院109年度訴字第1832號，起訴案號：臺灣臺中地方檢察
署109年度偵字第13615號），聲請再審，本院裁定如下：
    主  文
再審之聲請駁回。
    理  由
一、再審聲請人即受判決人房彥均（下稱再審聲請人）聲請再審
    意旨略以：再審聲請人經本院110年度上訴字第1692號判處
    罪刑確定，因發現新事實、新證據，原判決證物係偽造或變
    造，原判決所憑之證言係虛偽，聲請再審：⑴發現新事實，
    原判決證物係偽造：林○○自行提供的傷勢照片不得當作證據
    。⑵現新事實，原判決證物係偽造，傳喚新證人：林新醫院
    醫師廖○○。⑶原判決證物係屬偽造或變造：林○○的傷都是自
    訴。⑷原判決所憑之證言係屬虛偽：民國111年8月19日吳○○
    的錄影檔。⑸原判決所憑之證言係屬虛偽：林○○及林○○證詞
    不一致，而且不合情理。⑹傳喚新證人：其學生洪○○。⑺發現
    新事實：111年8月19日楊○○的錄影檔，餘詳如附件「刑事聲
    請再審狀」所載。
二、按聲請再審，由判決之原審法院管轄，刑事訴訟法第426條
    第1項定有明文，又再審係為原確定判決認定事實錯誤而設
    之救濟程序，是上級審法院倘以上訴不合法，從程序上判決
    駁回上訴者，則聲請再審之對象為原法院之實體判決，並非
    上級審法院之程序判決。查本案雖上訴至第三審，惟第三審
    法院係以上訴違背法律程式，從程序上判決駁回上訴，則本
    案確定之實體判決即為本院110年度上訴字第1692號刑事判
    決（下稱原確定判決），則依前開說明，本件再審聲請之對
    象即為原確定判決，自應由本院管轄，合先敘明。
三㈠按再審之聲請，經法院認為無理由而以裁定駁回後，不得更
    以同一原因聲請再審，法院認為聲請再審之程序違背規定者
    ，應以裁定駁回之，刑事訴訟法第433條、第434條第2項分
    別定有明文，而所謂「同一原因」，係指同一事實之原因而
    言（最高法院24年度總會決議參照）。是以，受理再審聲請
    之法院，首應審查其再審之聲請是否具備合法條件，若其聲
    請再審之程序違背規定時，即應依刑事訴訟法第433條以裁
    定駁回之。必也再審之聲請合法，始進而審查其再審有無理
    由。此因法院就再審之聲請，應否為實體上之裁定，與其再
    審之聲請經駁回後，是否得以同一原因聲請再審，關係至大
    （最高法院71年度台抗第123號刑事裁定意旨參照）。至於
    是否為同一原因事實，則應就再次聲請再審之事由及其提出
    之證據方法，與之前已為實體上裁定駁回之聲請互作比較，
    倘聲請再審之原因事實及所提出之證據方法彼此相同者，即
    屬同一原因事實，固不得更以同一原因聲請再審；反之，若
    其後之再審聲請與之前再審聲請之原因事實或證據方法有一
    不同者，即難認屬同一原因事實，自不受上開不得重行聲請
    再審之限制（最高法院103年度台抗字第405號刑事裁定意旨
    參照）。
　㈡復按再審制度，係為發現確實之事實真相，以實現公平正義
    ，而於案件判決確定後，另設之特別救濟管道，重在糾正原
    確定判決事實認定之錯誤，惟確定判決因生既判力進而有執
    行力，是有罪判決確定後，為受判決人利益聲請再審，必其
    聲請理由合於刑事訴訟法第420條第1項各款所定情形之一，
    或第421條有足生影響於判決之重要證據漏未審酌者，始准
    許之。而所謂原判決所憑之證物或證言已證明其為變造或虛
    偽者，以經判決確定或其刑事訴訟不能開始或續行非因證據
    不足者為限，刑事訴訟法第420條第2項、第1項第1款、第2
    款定有明文。另刑事訴訟法第420條第1項第6款關於得為再
    審之原因規定，雖修正為「因發現新事實或新證據，單獨或
    與先前之證據綜合判斷，足認受有罪判決之人應受無罪、免
    訴、免刑或輕於原判決所認罪名之判決者」，並增列第3項
    ：「第1項第6款之新事實或新證據，指判決確定前已存在或
    成立而未及調查斟酌，及判決確定後始存在或成立之事實、
    證據」，但仍須以該所稱的新事實或新證據，確實足以動搖
    原確定判決所認定的犯罪事實，亦即具備學理上所謂的確實
    性（或明確性、顯著性）要件，方能准許再審。故倘聲請人
    所主張之新事實或新證據，若自形式上觀察，根本與原判決
    所確認之犯罪事實無何關聯，或單獨或與先前之證據綜合判
    斷，無法產生合理懷疑，不足以動搖原確定判決所認定之事
    實者，或對判決確定前已存在且已審酌之證據、事實，自為
    不同之評價，或再行爭辯，縱原審法院即使審酌上開證據，
    亦無法動搖原確定判決，自非符合此條款所定提起再審之要
    件。又聲請再審之理由，如僅對原確定判決認定事實之爭辯
    ，或對原確定判決採證認事職權之行使，任意指摘，或對法
    院依職權取捨證據持相異評價等情，而未充足釋明所指新事
    證何以會動搖原確定判決，以致法院於形式上觀察，客觀上
    根本不會影響原確定判決之事實認定者，既無證據評價之必
    要，自得不予調查（最高法院105年度台抗字第55號、第152
    號、第356號、第404號、109年度台抗字第401號及110年度
    台抗字第898號刑事裁定意旨參照）。
　四、經查：　　　
　㈠原確定判決係依憑再審聲請人之部分自白，佐以證人即告訴
    人林○○、證人即告訴人配偶林○○、證人即社區管理員吳○○、
    證人即告訴人租屋處的房東陳○○之證詞，並參酌卷附告訴人
    之診斷證明書、就診病歷、傷勢照片等證據資料，綜合判斷
    ，因而認定再審聲請人確有本案傷害罪行，而依法論罪科刑
    。本院審酌原確定判決就認定再審聲請人犯罪事實所憑之證
    據、證據取捨及論斷之基礎暨再審聲請人所辯各節等，逐一
    於判決理由欄二中詳細說明，予以指駁，並說明證人吳○○陳
    述與告訴人林○○、告訴人配偶林○○不符部分，如何斟酌取捨
    之理由，及縱告訴人之傷勢照片係在住處拍攝，如何不影響
    其診斷證明書證明力之理由，另就聲請傳訊證人吳○○及洪○○
    、許○○核無必要之理由，所為論斷，尚合乎推理之邏輯規則
    ，尚非僅憑主觀之推測，遽對再審聲請人論罪科刑，有該確
    定判決書在卷可稽。經核其認事用法，皆為事實審法院本其
    自由心證對證據予以取捨及判斷所為之結果，係屬其職權之
    適當行使，並無違背經驗法則或論理法則等違法不當情事。
　㈡聲請意旨⑴、⑵、⑶所執再審事由，無非係以告訴人林○○提供之
    傷勢照片係屬偽造或變造，不得當作證據，且告訴人林○○的
    傷勢均為其自訴，亦屬偽造或變造，並提出再審聲請人於中
    國醫藥大學附設醫院之病歷、證人林○○、林○○及吳○○於原確
    定判決第一審審理中之證述（見109年度訴字第1832號卷第1
    17頁第17至21、28至31行、第118頁第5至9行、第140頁第4
    至11行、第160頁第7至17行、第166頁第7至16行）等為佐，
    而主張上開證據為新事實，原確定判決所憑證物係屬偽造或
    變造，合於再審要件，並請求傳喚林新醫院醫師廖○○云云，
    然查：
　⒈再審聲請人上開所執再審事由及證據方法，除再審聲請人於
    中國醫藥大學附設醫院之病歷外，餘均與前已曾以同一原因
    向本院聲請再審相同，並經本院以111年度聲再字第96號刑
    事裁定理由三之㈡、㈣、㈦、㈧詳細說明再審聲請人並未提出原
    判決所憑證物即告訴人林○○自行提供的傷勢照片、係屬偽造
    或變造，而經判決確定之證明，亦未提出原判決所憑之證言
    即告訴人林○○自訴傷勢一節，業經判決確定係屬虛偽之證明
    ，且未指明刑事訴訟不能開始或續行有何非因證據不足之事
    證，是聲請人請求傳喚醫師廖○○，尚與刑事訴訟法第420條
    第1項第1款之再審要件不符，且再審聲請人以個人主觀意見
    解讀診斷證明書、醫囑單，形成醫囑單與急診病歷不符之主
    張，純屬誤會，而不可採，另再審聲請人所提林○○、林○○、
    洪○○於原審審理中之證述，乃判決確定前，既已存在之證據
    ，且經原確定判決合法調查後，予以斟酌並說明採納與不採
    納之理由，進而推斷再審聲請人之傷害犯行，不符刑事訴訟
    法第420條第1項第6款之新證據或新事實，至再審聲請人所
    提自己就醫之診斷證明書與傷勢照片，僅能證明其曾經受傷
    的事實，與再審聲請人是否傷害告訴人林○○的判斷，並無必
    然的關係，且不論係單獨或與先前之證據綜合判斷，均仍不
    足以動搖原確定判決之基礎，亦不符刑事訴訟法第420條第1
    項第6款之再審要件，而駁回其再審之聲請，並經確定在案
    ，有該刑事裁定在卷可稽，合先敘明。
　⒉再審聲請人雖另提出其於中國醫藥大學附設醫院之病歷，用
    以比對告訴人林 子璇之傷勢，欲證明原確定判決所憑證物
    即告訴人林○○傷勢照片係屬偽造或變造，惟再審聲請人之就
    醫病歷與其前曾向本院聲請再審所檢具就醫診斷證明書之性
    質相同，相關病歷僅能證明再審聲請人曾經受傷之事實，與
    再審聲請人是否曾傷害告訴人林○○要屬二事，且不論係單獨
    或與先前之證據綜合判斷，均仍不足以動搖原確定判決之基
    礎，自難認合於刑事訴訟法第420條第1項第6款之新事實、
    新證據。況告訴人林○○之傷勢照片是否偽造、變造，迄本院
    訊問時亦未另行訴訟一節，有本院111年10月27日訊問筆錄
    （見本院卷第110頁）在卷可參，則依前開說明，再審聲請
    人雖新增其就醫病歷資料，以同一再審事由向本院聲請再審
    ，然猶與刑事訴訟法第420條第1項第1款之再審聲請要件不
    符，自亦無傳喚醫師廖○○之必要。
　㈢聲請意旨⑷、⑸、⑹所示之再審事由，無非以證人林○○於偵查中
    、原確定判決第一審審理中所為陳證述（見109年度偵字第1
    3615號卷第179頁第9至15行；109年度訴字第1832號卷第128
    頁第23至31行、第130頁第9至至29行、第132頁第1至4行、1
    37頁第11至18行、第140頁第4至11行、第144頁第17至25行
    、第145頁第10至13、18至23行）與證人林○○於警詢時、原
    確定判決第一審審理中所為陳證述（見109年度偵字第13615
    號卷第46頁第7至9行、原審卷第164頁第17至19行、第165頁
    第8至11行）不一致，佐以證人吳○○於警詢時、原確定判決
    第一審審理中之證述（見109年度偵字第13615號卷第77頁第
    5行至第78頁第14行；109年度訴字第1832號卷第106頁第17
    至24行、第10頁第28至31行、第110頁第15至20行、第115頁
    第25行至第116頁第4行、第111頁第22至30行、第117頁第17
    至21、28至31行），並提出再審聲請人與吳○○於111年8月19
    日之對話影音檔及譯文、再審聲請人自繪5人行為連環圖及
    洪○○從教室內往外看的視角照片為憑，主張再審聲請人所言
    始為真實，原確定判決所憑證人林○○及林○○之證述均係屬虛
    偽，合於刑事訴訟法第420條第1項第2款之再審事由，並請
    求傳訊證人洪○○云云。然查：
　⒈再審聲請人上開所執再審事由及證據方法，除再審聲請人與
    吳○○於111年8月19日之對話影音檔及譯文、證人林○○及林○○
    於原確定判決第一審審理中之證述（見109年度訴字第1832
    號卷第132頁第1至4行、第164頁第17至19行、第165頁第8至
    11行）及5人行為連環圖編號3之繪製位置圖上方加註「蔓」
    之位置外，餘均與前已曾以同一原因向本院聲請再審相同，
    並經本院前以111年度聲再字第96號刑事裁定理由三之㈢、㈤
    、㈦、㈨詳細說明吳○○之證詞不足採為有利再審聲請人認定及
    證人洪○○無傳喚必要之理由，另再審聲請人所提林○○於偵查
    及原確定判決第一審審理中、證人林○○於警詢時及原確定判
    決第一審審理中、證人洪○○於警詢時及原確定判決第一審審
    理中之陳證述，乃判決確定前，即已存在之證據，且經原確
    定判決合法調查後，予以斟酌並說明採納與不採納之理由，
    進而論斷再審聲請人之傷害犯行，自不符刑事訴訟法第420
    條第1項第6款之新證據或新事實；
　　至再審聲請人提出之5人行為連環圖，乃再審聲請人對原確
    定判決採證認事職權之適法行使，以自己之主觀意見，所提
    出相異或不同之主張或說詞，要屬再審聲請人之個人意見，
    而非得以證明案發經過之證據，自亦不符刑事訴訟法第420
    條第1項所定各款提起再審之要件，而駁回其再審之聲請，
    並經確定在案，有該刑事裁定在卷可稽，先予敘明。
　⒉再審聲請人雖另提出其與吳○○於111年8月19日之對話影音檔
    及譯文、林○○及林○○於地院審理中之證述，並於5人行為連
    環圖編號3之繪製位置圖上方加註「蔓」之位置等證據，再
    以同一理由聲請再審，然再審聲請人與證人吳○○於111年8月
    19日之對話影音檔及譯文，為其刻意與吳○○所為對話並加以
    錄製保存，證人吳○○有受再審聲請人誘導的高度風險，此由
    證人吳○○雖回應未看筆錄內容就簽名，惟亦未否認偵查筆錄
    記載不正確可得窺知，且證人吳○○歷次所為之證詞，原即明
    顯偏坦再審聲請人，是以，該項證據客觀上已難採為有利再
    審聲請人之認定；又林○○及林○○於審理中之證述，乃判決確
    定前，即已存在之證據，且經原確定判決合法調查後，予以
    斟酌並說明採納與不採納之理由，再審聲請人徒憑己意，自
    為不同之評價，再行爭辯，自非符合刑事訴訟法第420條第1
    項第6款新事實、新證據之要件；至再審聲請人於5人行為連
    環圖，除編號3繪製位置圖上方補充加註「蔓」之位置外，
    其餘 文字與圖說均與前曾向本院提起再審所檢具之5人行為
    連環圖相同，而該證據不符刑事訴訟法第420條第1項所定各
    款再審之要件，業據本院以111年度聲再字第96號刑事裁定
    理由三之㈨說明甚詳，已如前述。且受判決有罪之人，以其
    係被誣告；原判決所憑之證物，經證明為偽造、變造；所憑
    證言已證明其為虛偽，而提起再審之聲請者，以經判決確定
    ，或其刑事訴訟不能開始或續行非因證據不足者為限，始得
    為之。再審聲請人主張原確定判決所憑證人林○○及林○○之證
    述均係屬虛偽為其聲請再審之原因事實，然其於本院訊問時
    陳稱：有關證據偽造、變造及證詞虛偽部分並無另行訴訟等
    情（見本院卷第110頁），復未提出原判決所憑證據有偽造
    、變造，證言虛偽業經判決確定，且未指明刑事訴訟不能開
    始或續行有何非因證據不足之事證，再審聲請人自與刑事訴
    訟法第420條第1項第2款、第2項之再審要件不符，再審聲請
    人以前揭理由，聲請再審，即屬無據。
　㈤至聲請意旨⑺以再審聲請人於111年8月19日就原確定決事實詢
    問楊○○之對話影音檔及其譯文為證，主張證人林○○於109年2
    月22日當天凌晨4點多喝醉酒走路搖晃不穩，有跌倒在電梯
    門口，當時林○○穿長衣長褲，若酒醉跌倒造成身上瘀青，瘀
    青是看不到的，如此可證明林○○的挫傷源自於此，並提出再
    審聲請人於111年8月19日就原確定決事實詢問楊○○之對話影
    音檔及其譯文為憑，認上開對話影音檔及其譯文，合於刑事
    訴訟法第420條第1項第6款新事實、新證據云云。然再審聲
    請人於111年8月19日與楊○○之對話錄影檔及譯文，為再審聲
    請人刻意與楊○○所為的對話並加以錄製保存，證人楊○○有受
    到再審聲請人誘導的高度風險；且依刑事聲請再審狀記載楊
    ○○對話內容，楊○○雖稱其在當班時有看到林○○於凌晨4時酒
    醉回來，走路顛顛倒倒，有跌在電梯門口等情，惟亦表明沒
    有看到有傷，她身上都包緊緊的等語，明顯亦不能證明再審
    聲請人所主張告訴人因酒醉而在案發之前即已存有傷勢的事
    實，是再審聲請人所提上開111年8月19日之影音檔及譯文，
    均無足以動搖原確定判決認定的事實，尚難認合於刑事訴訟
    法第420條第1項第6款新事實、新證據之要件。
四、綜上所述，再審聲請人所執上揭聲請再審理由及所附證據，
    或係僅對原確定判決已詳為說明及審酌之事項，徒憑己見而
    為不同之評價，或係對原確定判決採證認事職權之適法行使
    ，再行爭執，且無論係單獨或結合先前已經存在卷內之各項
    證據資料，予以綜合判斷，均未能因此產生合理之懷疑，而
    有足以推翻原確定判決所認定事實之蓋然性，或係提出之其
    他證據，經核亦與前開新證據之要件不合，不足認定再審聲
    請人確有應受無罪、免訴、免刑或輕於原確定判決所認罪名
    之判決，而與刑事訴訟法第420條第1項、第1款、第2款、第
    6款所規定之聲請再審要件不符。是以，再審聲請人執前揭
    再審理由及所附資料聲請再審，核屬無理由，均應予駁回。
五、應依刑事訴訟法第433條、第434條第1項、第3項，裁定如主
     文。　　
中　　華　　民　　國　　111 　年　　11　　月　　3　　日
                  刑事第十二庭  審判長法　官   張國忠
                                      法　官   李雅俐
                                      法　官   陳  葳
以上正本證明與原本無異。
如不服本裁定，應於收受送達後十日內向本院提出抗告書狀（須
附繕本）。因疫情而遲誤不變期間，得向法院聲請回復原狀。
                                      書記官   蔡皓凡

中　　華　　民　　國　　111 　年　　11　　月　　3 　　日